臺灣基隆地方法院刑事判決　
110年度訴字第320號
公  訴  人  臺灣基隆地方檢察署檢察官
被      告  CHANWAI SITHIPHONG（原名CHINMUANG SONGPHON）




指定辯護人  本院公設辯護人楊大維                    
上列被告因違反毒品危害防制條例案件，經檢察官提起公訴（11
0年度偵緝字第3號），本院判決如下：
    主    文
CHANWAI SITHIPHONG販賣第二級毒品，處有期徒刑壹年玖月，未
扣案之犯罪所得新臺幣壹仟元沒收，於全部或一部不能沒收或不
宜執行沒收時，追徵其價額；又販賣第二級毒品，處有期徒刑壹
年玖月，未扣案之犯罪所得新臺幣壹仟元沒收，於全部或一部不
能沒收或不宜執行沒收時，追徵其價額。應執行有期徒刑貳年，
緩刑伍年。
    犯罪事實
一、CHANWAI SITHIPHONG（中文姓名：阿宋，下稱阿宋）明知甲
    基安非他命係毒品危害防制條例所列管之第二級毒品，不得
    非法販賣，竟仍基於意圖營利而販賣第二級毒品甲基安非他
    命之犯意，分別於民國109年6月間某日、109年7月8日或9日
    ，在其所服務位於新北市○○區○○路000號之宏益玻璃科技股
    份有限公司外籍勞工宿舍，各以新臺幣（下同）1000元之代
    價，分別販賣1小包甲基安非他命予同事BUNYONG PHONGPHAT
    （泰國人，中文姓名：溫勇，下稱溫勇），並各向溫勇收取
    1000元價金。
二、案經新北市政府警察局瑞芳分局報告臺灣基隆地方檢察署檢
    察官偵查起訴。
    理    由
一、證據能力
    本判決以下所引用之證據，公訴人、被告阿宋及辯護人於本
    案言詞辯論終結前，均未爭執其證據能力，本院審酌該等證
    據作成或取得之狀況，並無非法或不當取證之情事，且無顯
    不可信之情況，復經本院於審判期日就上開證據依法進行調
    查、辯論，自均具有證據能力。
二、按安非他命係毒品危害防制條例第2條第2項第2款所列管之
    第二級毒品，甲基安非他命則屬同條項款附表所載之相類製
    品，依行政院衛生署管制藥品管理局（已改制為衛生福利部
    食品藥物管理署）之相關函釋，二者雖多為硫酸鹽或鹽酸鹽
    ，可溶於水，為白色、略帶苦味之結晶，但使用劑量及致死
    劑量，仍屬有別，且目前國內發現者似都為甲基安非他命之
    鹽酸鹽，則安非他命與甲基安非他命，係毒性有差別之第二
    級毒品。雖被告及證人溫勇於警詢及偵訊迭將「甲基安非他
    命」稱為「安非他命」，惟此僅係一般口語習用之稱呼，現
    時國內施用毒品者施用之安非他命類藥物，實以「甲基安非
    他命」為常，鮮有為「安非他命」者，可認本案被告及證人
    所稱之「安非他命」乃「甲基安非他命」，先予敘明。　
三、上揭犯罪事實，業據被告於警詢、偵訊、準備程序及審理時
    坦承不諱（偵字卷第12至13頁，偵緝卷第9至13頁，本院卷
    第57、66頁），核與證人溫勇於警詢證述之情節大致相符（
    偵字卷第15至18頁），足認被告之自白與事實相符，堪以採
    信。又被告於警詢及準備程序供承：我販賣甲基安非他命給
    溫勇是想要賺錢等語（偵字卷第13頁，本院卷第57頁），足
    認被告係基於營利意思而販賣甲基安非他命，其主觀上顯具
    有營利之意圖甚明。綜上，本案事證明確，被告犯行洵堪認
    定，應依法論科。
四、論罪科刑
  ㈠按行為後法律有變更者，適用行為時之法律。但行為後之法
    律有利於行為人者，適用最有利於行為人之法律，刑法第2
    條第1項定有明文。查毒品危害防制條例第4條第2項、第17
    條第2項均於109年1月15日修正公布，並於被告行為後之109
    年7月15日生效施行。修正前毒品危害防制條例第4條第2項
    規定：「製造、運輸、販賣第二級毒品者，處無期徒刑或七
    年以上有期徒刑，得併科新臺幣一千萬元以下罰金。」，修
    正後同條項則規定：「製造、運輸、販賣第二級毒品者，處
    無期徒刑或十年以上有期徒刑，得併科新臺幣一千五百萬元
    以下罰金。」；修正前毒品危害防制條例第17條第2項規定
    ：「犯第4條至第8條之罪於偵查及審判中均自白者，減輕其
    刑。」，修正後同條項則規定：「犯第4條至第8條之罪於偵
    查及歷次審判中均自白者，減輕其刑。」。經比較修正前、
    後毒品危害防制條例第4條第2項規定，構成要件並未變更，
    然有期徒刑及併科罰金刑之額度則均較修正前提高，又修正
    前毒品危害防制條例第17條第2項僅規定「審判中」，而未
    規定被告應於「歷次審判中」均自白，則縱使被告於歷次審
    判中，僅只1次自白犯罪，依司法實務通說，仍應認其該當
    該條項「審判中」之規定，而減輕其刑，是修正後之規定限
    縮須被告「歷次審判中」均自白，始有該條項減輕其刑規定
    之適用，顯然對被告之刑罰有不利之實質影響。從而，經本
    院綜合本次修法全部罪刑之結果而為比較，修正後之規定顯
    然並未對被告較為有利，依刑法第2條第1項規定，本案應適
    用被告行為時之法律即修正前毒品危害防制條例第4條第2項
    、第17條第2項之規定。是核被告所為，均係犯修正前毒品
    危害防制條例第4條第2項之販賣第二級毒品罪。被告各次因
    販賣而持有第二級毒品之低度行為，分別為其販賣第二級毒
    品之高度行為所吸收，均不另論罪。
  ㈡被告上開2次犯行，犯意各別，行為互殊，應予分論併罰。
  ㈢被告於偵查及審判中均自白上開犯行，爰均依修正前毒品危
    害防制條例第17條第2項之規定減輕其刑。 
  ㈣按被告行為時販賣第二級毒品罪之法定刑為「無期徒刑或七
    年以上有期徒刑，得併科新臺幣一千萬元以下罰金」，然同
    為販賣第二級毒品之人，其原因動機不一，犯罪情節未必盡
    同，或有大盤毒梟者，亦有中、小盤之分，甚或僅止於吸毒
    者友儕間為求互通有無等情形者亦有之，其販賣行為所造成
    危害社會之程度自屬有異，法律科處此類犯罪，未參照毒品
    危害防制條例第11條規定，以毒品數量多寡作為評價不法內
    涵孰重孰輕之標準，並據此制定高低法定刑，使有所區隔，
    符合比例原則，反而不分不法內涵高低，所設之法定最低本
    刑同為無期徒刑，不可謂不重。本件被告各次販賣甲基安非
    他命之數量均尚微，獲利不高，所為核屬小額交易，是被告
    應屬毒品交易之下游，惡性及對於社會秩序與國民健康之危
    害程度，顯然遠不如大量走私進口或長期、大量販賣毒品營
    生之「大盤」、「中盤」毒梟，是縱經前述偵審自白減輕其
    刑後對被告科以最低刑度3年6月，仍嫌過重，且無從與真正
    長期、大量販毒之惡行區別，在客觀上應足以引起一般人之
    同情，確有情輕法重之失衡現象，而顯有堪可憫恕之情狀，
    爰就被告各次販賣第二級毒品犯行均依刑法第59條之規定酌
    量遞予減輕其刑。 　
  ㈤爰審酌被告明知甲基安非他命係戕害人類身心健康之物，竟
    無視國家對於杜絕毒品犯罪之禁令，仍販賣甲基安非他命予
    他人，助長社會上施用毒品之不良風氣，影響社會治安，所
    為實非可取；惟慮其犯後坦承犯行，態度尚可，具有悔意，
    且其販賣毒品之獲利不高，兼衡其販賣甲基安非他命之價量
    ，及其自述教育程度國中畢業、家境勉持（本院卷第67頁）
    等一切情狀，分別量處如主文所示之刑。又審酌被告所犯2
    罪罪名相同，時間相隔非久，責任非難重複性較高，並考量
    刑罰手段、目的之相當性，依多數犯罪責任遞減原則，定其
    應執行之刑，以資儆懲。
　㈥又被告前未曾因故意犯罪受有期徒刑以上刑之宣告，有臺灣
    高等法院被告前案紀錄表在卷可查，其因一時失慮，致罹刑
    典，犯後已坦承犯罪，知所悔悟，本院認其經此偵審程序及
    科刑教訓，當知警惕，而無再犯之虞，因認對其所宣告之刑
    ，均以暫不執行為適當，爰依刑法第74條第1項第1款之規定
    ，諭知宣告緩刑5年，用啟自新。
　㈦按刑法第95條規定：外國人受有期徒刑以上刑之宣告者，得
    於刑之執行完畢或赦免後，驅逐出境。是否一併宣告驅逐出
    境，固由法院酌情依職權決定之，採職權宣告主義。但驅逐
    出境，係將有危險性之外國人驅離逐出本國國境，禁止其繼
    續在本國居留，以維護本國社會安全所為之保安處分，對於
    原來在本國合法居留之外國人而言，實為限制其居住自由之
    嚴厲措施。故外國人犯罪經法院宣告有期徒刑以上之刑者，
    是否有併予驅逐出境之必要，應由法院依據個案之情節，具
    體審酌該外國人一切犯罪情狀及有無繼續危害社會安全之虞
    ，審慎決定之，尤應注意符合比例原則，以兼顧人權之保障
    及社會安全之維護（最高法院94年度台上字第404號判決要
    旨參照）。查被告本件販賣第二級毒品之對象僅有1人，次
    數非多，價、量均微，犯罪情節尚非甚為嚴重，且被告並無
    犯罪紀錄，有臺灣高等法院被告前案紀錄表存卷可考，素行
    尚可，又被告在臺有正當工作，且係合法居留，聘僱許可期
    間及居留期間均至112年12月22日，有外國人聘僱許可名冊
    、被告之中華民國居留證影本在卷可按（本院卷第77至81頁
    ），尚難遽認被告有繼續危害社會安全之虞，因認被告經此
    偵審程序及科刑教訓，應知所警惕，尚無併予宣告驅逐出境
    之必要。
五、沒收 
  ㈠被告2次販賣甲基安非他命之所得各1000元，均已收取，應依
    刑法第38條之1第1項前段之規定，在其各該次犯行之主文項
    下宣告沒收，且因並未扣案，故依同條第3項之規定，諭知
    於全部或一部不能沒收或不宜執行沒收時，追徵其價額。
　㈡扣案之行動電話1支，並無證據足認與本案有何直接關連，爰
    不予宣告沒收，附此敘明。
據上論斷，應依刑事訴訟法第299條第1項前段，刑法第40條之2
第1項，判決如主文。
本案經檢察官黃佳權提起公訴，檢察官林姿妤到庭執行職務。
中　　華　　民　　國　　110 　年　　10　　月　　12　　日
                  刑事第六庭  審判長法　官  王福康
　　　　　　　　　                  法  官  施又傑
　　　　　　　　　                  法  官  曾淑婷
以上正本證明與原本無異。
如不服本判決應於收受送達後20日內向本院提出上訴書狀，並應
敘述具體理由；其未敘述上訴理由者，應於上訴期間屆滿後20日
內向本院補提理由書(均須按他造當事人之人數附繕本)「切勿逕
送上級法院」。
中　　華　　民　　國　　110 　年　　10　　月　　12　　日
                                    書記官  陳柏宏
附錄法條：
修正前毒品危害防制條例第4條
製造、運輸、販賣第一級毒品者，處死刑或無期徒刑；處無期徒
刑者，得併科新臺幣 2 千萬元以下罰金。
製造、運輸、販賣第二級毒品者，處無期徒刑或 7 年以上有期
徒刑，得併科新臺幣 1 千萬元以下罰金。
製造、運輸、販賣第三級毒品者，處 7 年以上有期徒刑，得併
科新臺幣 7 百萬元以下罰金。
製造、運輸、販賣第四級毒品者，處 5 年以上 12 年以下有期
徒刑，得併科新臺幣 3 百萬元以下罰金。
製造、運輸、販賣專供製造或施用毒品之器具者，處 1 年以上
7 年以下有期徒刑，得併科新臺幣 1 百萬元以下罰金。
前五項之未遂犯罰之。